【裁判字號】    95,抗更,2
【裁判日期】    950530
【裁判案由】    誣告聲請再審
【裁判全文】
臺灣高等法院臺中分院刑事裁定           95年度抗更字第2號
    再審聲請人
    即 自 訴人  丁○○
    受判決人即
    被      告  丙○○
                戊○○
                乙○○
                甲○○
上列列聲請人因受判決人等誣告案件，對於本院民國九十一年六
月十三日（九十一年上訴字第二八八號判決），經最高法院以九
十一年度台上字第四三二四號判決駁回上訴之確定判決聲請再審
，經抗告後，由最高法院撤銷發回，本院更為裁定如左：
    主  文
再審之聲請駁回。
    理  由
一、聲請意旨以：「(一)為臺灣高等法院臺中分院91年上訴字第
    288 號確定判決因發現確實之新證據足以證明被告戊○○將
    事務所印章提供與未取得律師資格之乙○○使用，行使偽造
    文書、誣告、破壞司法信譽，應受有罪判決之犯罪事實，依
    刑事訴訟法第422條第2款聲請再審。(二)按上開確定判決法官
    未依職權傳訊證人劉景儒到庭，未依法調查證據及辯論程序
    ，人證、物證均未顯現於審判庭，被告始終未到庭，亦未提
    任何書狀，法官係依據書面審理，主觀判斷而判決，謹先說
    明。(三)查81年自字第727號被告戊○○為該案辯護人結證稱
    ：『存證信函是乙○○寫好的，再拿來我事務所，他說是丙○○、甲○○委託他的律師朱子芬為法律顧問，由丙○○、
    甲○○寫好後，因需要律師出名催討而朱律師在臺北，無法
    出名，要我出名代理人』，次查80年偵字第12007號告訴代
    理人朱子芬律師，身份證Ａ00000000，住臺中市居○街17號
    3 樓，聲請人發現上開住所既無朱子芬律師事務所，也無朱
    子芬其人，且與臺中律師公會會員朱子芬年籍住所完全不合
    ，該朱子芬就是乙○○假冒者，乙○○提供之76年8月1日讓
    渡書，無當事人劉景儒之簽名，顯係偽造者，狀請鈞院准予
    再審，以維法義最高法院30年上字第2838號判例參照。」等
    語，提起再審，請求開始再審之裁定云云。
二、按「有罪之判決確定後，有左列情形之一者，為受判決人之
    利益，得聲請再審︰一、原判決所憑之證物已證明其為偽造
    或變造者。二、原判決所憑之證言、鑑定或通譯已證明其為
    虛偽者。三、受有罪判決之人，已證明其係被誣告者。四、
    原判決所憑之通常法院或特別法院之裁判已經確定裁判變更
    者。五、參與原判決或前審判決或判決前所行調查之法官，
    或參與偵查或起訴之檢察官，因該案件犯職務上之罪已經證
    明者，或因該案件違法失職已受懲戒處分，足以影響原判決
    者。六因發現確實之新證據，足認受有罪判決之人應受無罪
    、免訴、免刑或輕於原判決所認罪名之判決者。前項第一款
      至第三款及第五款情形之證明，以經判決確定，或其刑事
    訴訟不能開始或續行非因證據不足者為限，得聲請再審。」
    、又「為受判決人之不利益聲請再審，得由管轄法院之檢察
    官及自訴人為之；但自訴人聲請再審者，以有第四百二十二
    條第一款規定之情形為限。」，刑事訴訟法第420條、第428
    條分別定有明文。
三、聲請再審意旨分別以下列事項主張本件有再審理由，惟經本
    院逐一審認，認聲請再審意旨所指各項並非得再審之理由，
    茲分述如次：
  1.聲請人再審意旨(一)認：被告戊○○將事務所印章提供與未取
    得律師資格之乙○○使用，行使偽造文書、誣告、破壞司法
    信譽，應受有罪判決之犯罪事實，依刑事訴訟法第422條第2
    款聲請再審云云。按自訴人雖得為受判決人之不利益聲請再
    審，但以有第422條第1款規定之情形為限，刑事訴訟法第42
    8條第1項訂有明文。經查：本件再審聲請人以刑事訴訟法第
    422條第2款「發現確實之新證據」聲請再審，顯係違背程序
    規定，應非法之所許，聲請人執此為由聲請再審，顯有誤會
    ，就此部分應依刑事訴訟法第433條規定駁回之。
  2.聲請人再審意旨(二)認：法官未依職權傳訊證人劉景儒到庭，
    未依法調查證據及辯論程序，人證、物證均為顯現於審判庭
    ，被告始終未到庭，亦未提任何書狀，法官係依據書面審理
    ，主觀判斷而判決，顯有未當云云提起再審。惟查：原判決
    書理由欄已載明：「並經證人劉景儒到庭證稱；（證書）是
    我去領回交給丙○○的，正本我留著，影本交給丙○○，讓
    他知道已准許；78年間初，我經營不善，才透過丙○○轉讓
    給教友經營」等語（本院九十一年度上訴第二八八號卷第85
    頁），且原判決理由欄內亦明確載明作為判決依據之契約書
    、臺中市政府函、立案證明書，轉讓渡書、授權書等（本院
    卷第8、9、10、11、78頁），則原判決所爰引之人證、物證
    均顯現於審判庭，聲請人指摘原判決係法官主觀判決，顯有
    未當云云，亦有誤會。且再審聲請人就此部分亦非以刑事訴
    訟法第422條第1款之所訂事項聲請再審，顯係違背程序規定
    ，應非法之所許，聲請人執此為由聲請再審，亦應依刑事訴
    訟法第433條規定駁回之。
  3.聲請人再審意旨(三)認：查80年偵字第12007號告訴代理人朱
    子芬律師，身份證Ａ00000000，住臺中市居○街17號3樓，
    惟上開住所既無朱子芬律師事務所，也無朱子芬其人，且與
    臺中律師公會會員朱子芬年籍住所完全不合，該朱子芬就是
    乙○○假冒者；又乙○○提供之76年8月1日讓渡書，無當事
    人劉景儒之簽名，顯係偽造者，爰聲請再審云云。惟查：朱
    子芬律師是否設籍於上開住所，要與本案無涉，且所謂原判
    決所憑之證物已證明為虛偽者，必須經判決確定，始得為再
    審之理由，刑事訴訟法第420條第2項訂有明文，旦本件聲請
    人所主張有關讓渡書係偽造一節，並未經判決確定，且該讓
    渡書乃於確定判決前已經事實審法院認定，並已經採為判決
    之依據， 於確定判決書載明「參以劉景儒與自訴人間之轉
    讓渡書，雖有被告丙○○為證明人之簽名印文，惟被告丙○○係以私人名義為證明人，並無任何代理神召會之意旨，亦
    無神召會印文等於轉讓渡書之上，是被告甲○○於另案稱前
    揭存證信函之內容屬實，尚難認有何虛構之處或有指摘自訴
    人侵占之犯行。至上開存證信函為雖為被告戊○○、乙○○
    所製作，惟此為被告戊○○、乙○○所執行律師事務所之業
    務內容，且係受委任人之託而書具，彼等並不負調查內容真
    偽之責，自不能以此即認被告戊○○、乙○○與被告丙○○
    有誣告犯意之聯絡。綜上所述，被告甲○○、戊○○、乙○○既均未有申告誣指自訴人犯罪之行為，自不能僅以認同或
    接受委任製作該存證信函之內容即認渠等與被告丙○○有誣
    告犯意之聯絡」等語，上開聲請再審理由，顯無從動搖原確
    定判決上開認定之基礎，聲請人執此為由，聲請再審，顯無
    理由。
四、綜上所述，本件再審之聲請，既分別有違背程序規定及聲請
    由無理由之情形，應均予駁回。
五、爰依刑事訴訟法第433條、第434條第1項，裁定如主文。
中    華    民    國    95    年    5    月    30     日
            刑事第三庭  審判長法  官  王  增  瑜
                              法  官  陳  欣  安
                              法  官  胡  忠  文
上列正本證明與原本無異。
如不服本裁定，應於裁定送達後五日內向本院提出抗告狀。
                              書記官  陳  麗  玉
中    華    民    國    95    年    6    月     2     日
                                                      Ａ


司法院資訊處製作；財團法人民間司法改革基金會備份。
